【裁判字號】    90,交訴,64
【裁判日期】    900530
【裁判案由】    公共危險等
【裁判全文】
臺灣高雄地方法院刑事判決                            九十年度交訴字第六四號
    公  訴  人  臺灣高雄地方法院檢察署檢察官
    被      告  乙○○
右列被告因公共危險等案件，經檢察官提起公訴（九十年度偵字第六０一七號、九十
年度偵字第六七八二號），本院判決如左：
    主  文
乙○○因過失致人於死，處有期徒刑捌月；又駕駛動力交通工具肇事，致人死亡而逃
逸，處有期徒刑捌月。應執行有期徒刑壹年貳月，緩刑貳年。
    事  實
一、乙○○為領有自小客車駕駛執照之人，於民國九十年三月十一日晚間八時二十分
    許駕駛車牌號碼ＶＧ─五一０九號自小客車，沿高雄縣梓官鄉○○村○○路由東
    向西行駛，於是日晚間九時十分許，途經高雄縣梓官鄉○○路六十一號前路段，
    當知應遵守在市區道路行車時速不得逾四十公里之規定，並注意車前狀況，隨時
    採取必要之安全措施，而當時為晴天之夜晚，夜間有照明設備，為乾燥、無缺陷
    、無障礙物之柏油路面，且依其智識程度及精神狀態並無不能注意之情事，竟疏
    於注意車前狀況，復未採取必要之安全措施，即貿然以每小時五十至六十公里之
    速度行駛，適有亦無不能注意情事，卻疏未注意在該未設有行人穿越道，亦非禁
    止穿越之路段穿越馬路時，應注意左右有無來車始可小心迅速穿越規定之被害人
    黃蔡烏緞，騎腳踏車由其左方橫越馬路欲轉入梓官鄉○○街，乙○○因煞車不及
    而與之發生碰撞，被害人黃蔡烏緞遭乙○○所駕駛之自小客車左前方撞擊後倒地
    ，受有頭部及胸部多處外傷，經路人送醫急救後，仍因顱內出血，於次日下午二
    時二十分許不治死亡。詎乙○○明知駕駛動力交通工具肇事，然未下車查看傷亡
    情狀，即懼而迅速駛離現場逃逸，嗣路人依目擊時之印象，提供肇事車輛之車號
    及車型特徵與前去現場處理本件車禍之員警，經過慮比對，在乙○○之家中查獲
    前開擋風玻璃左前方破損、左前方向燈上方損壞、前保險桿左側損壞之自小客車
    ，並將黃某逮捕。
    理  由
一、訊據被告乙○○對於前開犯罪事實坦承不諱，核與證人及案發後至現場處理本案
    並循線查獲被告之警員甲○○所述現場之狀況相符，前開證人係依目擊者所提供
    之資料分析比對而尋獲被告之情，業據證人甲○○證述在卷（見本院九十年五月
    二十二日筆錄），而被告為警查獲時，所駕駛之車輛前擋風玻璃近駕駛座之一方
    有蜘蛛網狀之裂痕，左前方向燈及左前保險桿均有破損之痕跡之事實，亦有警卷
    所附之相片可資為證，足見被告確實為肇事之人無訛，此外，並有道路交通事故
    調查報告表、現場照片十六幀在卷可稽，而被害人黃蔡烏緞確因本件車禍受有傷
    害，經送醫後仍因顱內出血，於次天下午二時二十分許不治死亡等情，亦經臺灣
    高雄地方法院檢察署檢察官督同檢驗員相驗明確，製有勘驗筆錄、驗斷書、相驗
    屍體証明書各一紙存卷可憑，被告前揭自白即與事實相符。又被害人經撞擊後，
    所騎乘之腳踏車據其最後所在位置遠達八點三公尺，其血跡分佈長達一點一公尺
    遠，且證人甲○○亦證稱，現場並未見有煞車之痕跡，而被告所駕駛之自小客車
    又有如前所述嚴重程度之毀損，足見被告確實疏未注意車前之被害人，致未及於
    安全距離之外採取安全措施，而該路段為市區道路，業據前開證人陳明，其速限
    為四十公里，被告自承案發之時係以五十至六十公里之速度行駛，是本件車禍之
    發生原因係被告超速駕駛且疏於注意車前狀況所致，堪予認定。
二、按汽車行駛於市區道路時速不得逾四十公里，並應注意車前狀況，隨時採取必要
    之安全措施，行人為設有行人穿越道亦非禁止穿越之路段穿越道路時，應注意左
    右無來車，始可小心迅速穿越，道路交通安全規則第第九十三條第一項第一款、
    第九十四條第三項、第一百三十四條第五款分別定有明文，被告駕駛汽車、被害
    人為騎乘腳踏車之行人，自應分別注意遵守前開規定，而案發時為晴天之夜晚，
    該路段限速四十公里、夜間有照明設備，為乾燥、無缺陷、無障礙物之柏油路面
    ，有道路交通事故調查表可憑，被告及被害人皆無不能注意之情事，被告疏於注
    意車前狀況超速肇事，與穿越道路為注意有無來車之被害人，就本件事故之發生
    均有過失，被告之行為與被害人黃蔡烏緞被撞後送醫不治死亡間，有相當之因果
    關係，自應負過失罪責。案發之時，被害人欲左轉之路口，並未設有號誌或行人
    穿越道之事實，經證人甲○○證述屬實，雖無證據顯示被害人係於禁止穿越之路
    段橫越道路，然其穿越該道路時，自應注意左右無來車時，始小心穿越，其疏未
    注意逕予穿越，亦有過失。本件事證明確，被告之犯行堪予認定。至被害人就本
    件車禍之發生縱有過失，亦無解於被告刑事責任之成立，自應依法論科。
三、被告過失致人於死，肇事後逃逸，核其所為係犯刑法第二百七十六條第一項之過
    失致死罪、第一百八十五條之四之肇事逃逸罪，所犯前開二罪間之犯意有別，構
    成要件互異，且係個別獨立之行為，分別所保護之公共安全與個人之生命安全法
    益亦非不相同，自應分論併罰。爰審酌因一時疏忽致被害人因本件車禍身亡，已
    有不是之處，肇事後逃逸未及時將被害人送醫，更有未當，然其逃逸後直接返家
    向家人說明原委，並未進而藏匿，經證人甲○○證述屬實，足見被告陳稱，因肇
    事後心裡害怕，所以回家告訴父母之情可採，加以其年僅十九歲，遇此突發狀況
    難免思慮未周，而其前無犯罪紀錄，犯後坦承犯行且已與被害人家屬達成和解，
    分別有臺灣高等法院被告全國前案記錄表、和解書各一紙可憑，足見其素行良好
    ，犯後態度亦佳等一切情狀並審酌被害人就本件車禍之發生亦有過失之情，分別
    量處如主文所示之刑，並定其應執行之刑，以資懲儆。末查被告前未曾受有期徒
    刑以上刑之宣告，其偶因過失罹犯本罪，犯後復知悔悟，經受此科刑教訓之後，
    當益知戒慎，信無再犯之虞，本院認所宣告之刑以暫不執行為適當，爰併宣告緩
    刑二年，以啟自新。
據上論斷，應依刑事訴訟法第二百九十九條第一項前段，刑法第二百七十六條第一項
、第一百八十五條之四、第五十一條第五款、第七十四條第一款，罰金罰鍰提高標準
條例第一條前段，判決如主文。
中      華      民      國    九十      年      五      月     三十     日
                                      臺灣高雄地方法院交通法庭
                                          法  官  卓立婷
右正本證明與原本無異。
如不服本判決，應於判決送達後十日內，向本院提出上訴狀。
                                          書記官    陳家宏
中    華    民    國      九十      年      六      月      五      日


司法院資訊處製作；財團法人民間司法改革基金會備份。
